【裁判字號】    88,上易,2097
【裁判日期】    890112
【裁判案由】    竊盜
【裁判全文】
臺灣高等法院高雄分院刑事判決                  八十八年度上易字第二九七號
    上  訴  人
    即  被  告  甲○○
    選任辯護人  施秉慧  律師
                焦文城
右上訴人因竊盜案件，不服臺灣高雄地方法院八十八年度易字第三五二八號中華民國
八十八年九月二日第一審判決（起訴案號：臺灣高雄地方法院檢察署八十八年度偵字
第一一七○八號），提起上訴，本院判決如左：
    主  文
原判決撤銷。
甲○○無罪。
    理  由
一、公訴意旨略以：被告甲○○意圖為自己不法之所有，於民國八十八年五月五日十
    時許（起訴書誤載為十時三十分許），在高雄市苓雅區○○○路三０四號後面停
    車場，乘無人注意之際，以不詳方式，下手竊取陳涂阿欉所有置放於該處之牌照
    ＹＰＳ－一六七號輕型機車一輛。得手後，將車牌卸下丟棄，機車則置放在其所
    騎用之三輪車上，欲轉手圖利。旋於同日十時三十分許，途經高雄市○○區○○
  路、國治路口，為警查獲，因認被告涉犯刑法第三百二十條第一項之竊盜罪嫌云
    云。
二、按犯罪事實應依證據認定之，無證據不得推定其犯罪事實，刑事訴訟法第一百五
    十四條定有明文。本件公訴人認被告涉有竊盜犯嫌，無非以被害人陳涂阿欉指述
    歷歷及卷附贓物領據為其論據。惟訊之被告甲○○則矢口否認前揭竊盜情事，辯
    稱：該車是八十八年五月五日十時左右，在高雄市○○區○○路向一位婦人所購
    買等語。經查：訊據被告甲○○供稱平素係以收購中古車、馬達等為業，並已持
    續多年，參以證人何明德於本院證述「他是收購破爛」，證人鄭仁國於本院證稱
    「查獲時，他車上有四台舊車都沒有牌號，根據引擎號碼清查車主，其中三台親
    自去找車主，都是賣給或送給被告：：。」等語，而被告所騎乘之三輪車為一般
    人熟知收廢棄鐵器之三輪車，並備有錄音擴大器叫賣設備，於民國八十八年五月
    五日十時三十分許，為警查獲時亦正播放中之情，亦據證人何明德證述在卷，足
    認被告甲○○之職業確為收購廢車、廢棄鐵物無誤，而警方查獲當時被告亦確正
    從事業務之行為，是依被告之職業特性，因買受或收受原因取得不明來源物品之
    機率自高於親自下手取拿他人物品之情，是被告辯稱系爭贓物係其購得，應非虛
    言；又被害人陳涂阿欉於警訊中雖指明「機車為其所有，於案發當日（即八十八
    年五月五日）上午十時三十分，在高雄市苓雅區○○○路三０四號後面停車場失
    竊：：我是警方通知我才知道失竊」，然被害人於本院調查中已改稱「案發前都
    是我女兒騎用，她是上班騎用發生故障，她就放在大樓騎樓下，過了幾天就找不
    到，當時沒有報案。」「找了一個月左右」「警方通知我領回一個月前，我女兒
    有去找機車」等語，徵諸上開同次警訊筆錄，亦記載「警方係於八十八年五月五
    日十時三十分在武廟路與國治路口查獲」，豈有失竊時間與查獲時間同，但失竊
    地點又與查獲地點不同之理？尤其陳涂阿欉警訊中已表明警方通知後方知機車被
    偷，可見警方筆錄記載有所瑕疵，應以本院調查中所陳述為可信。據此，系爭機
    車於警方查獲前二、三個月即已失竊甚明（原審判決所稱「該機車遭竊至被告為
    警查獲時，僅相隔約三十分鐘，該機車已未懸掛車牌，足見車牌已被人拆卸丟棄
    ，如非被告所竊，則下手行竊之人何以未將該車牽離停車現場，且恰於拆下車牌
    後，隨即可於原地將該車售予被告？」等語，即失其合理推理依據），則當時究
    意何人竊取，即難以事隔二、三月後持有該失竊贓物，即認係該持有人於二、三
    月前所竊取，況被告既係收購中古物品為業，其當天所收購物品常即攜回藏放，
    當天查獲之物品，依常情應是當天所收購，自無二、三月前竊取後猶置放其收購
    中古物所用之車輛上之可能性，是綜合卷證實難認系爭贓物係被告所親自取拿，
    更無證據足認係第三人竊取後置放某處，再由被告以不法所有意圖加以竊取之情
    ，而被告又已自承係收購得來，核與被告之平素工作性質相合，被告所辯非竊取
    得來之辯詞自屬可信。此外復查無其他積極證據足認被告有何竊盜犯行，自屬竊
    盜犯罪不能證明，原審未予詳查，逕對被告論罪科刑，即有未合，被告上訴意旨
    執此以為上訴，指摘原判決不當即有理由，應由本院撤銷原判決，並為無罪之諭
    知。
二、本件被告持有系爭贓車，既是被告收購得來，其間是否涉明知贓物而故予買受，
    而另涉有贓物罪嫌，與本件起訴事實之社會基本事實不同，非本院得逕予審酌，
    爰不予論述，併此敘明。
據上論結，應依刑事訴訟法第三百六十九條第一項前段、第三百六十四條、第三百零
一條第一項，判決如主文。
本案經檢察官陳崑崗到庭執行職務。
中    華    民    國     八十九     年       一       月        十二    日
                              臺灣高等法院高雄分院刑事第八庭
                                  審判長法官  林榮龍
                                        法官  莊飛宗
                                        法官  洪兆隆
右正本證明與原本無異。
不得上訴。
                                      書記官  葉淑華
中    華    民    國     八十九     年       一       月      十四      日
                                                                        Ｋ


司法院資訊處製作；財團法人民間司法改革基金會備份。
